臺灣高等法院刑事判決　　　　　　　　　　　　　九十二年度上易字第三五一七號
　　上　訴　人
　　即　被　告　甲○○
右上訴人因公共危險案件，不服臺灣桃園地方法院九十二年度易字第一０九六號，中
華民國九十二年十月八日第一審判決（起訴案號：臺灣桃園地方法院檢察署九十二年
度偵字第七九六六號），提起上訴，本院判決如左：
    主  文
上訴駁回。
    事  實
一、甲○○曾因妨害家庭罪，於民國七十四年間經法院判處有期徒刑六月，如易科罰
    金，以三十元折算壹日確定，並於七十四年十一月二十一日執行完畢（不構成累
    犯）。
二、甲○○與其同居人丙○○，賃居於桃園縣桃園市○○街二十五號南門大廈套房式
    集合公寓中之三樓之十四，民國九十二年四月二十四日晚間，在其三樓之十四租
    屋處內，酒後（未至心神喪失與精神耗弱）與其同居人丙○○發生爭執，丙○○
    隨即出門離去。甲○○因情緒不佳，心生不悅，竟於同日二十時四十分，將前開
    油氣體漏逸瀰漫於走道，如驟遇火星，將有引燃甚而爆炸之可能，造成對集合公
    寓全體三百餘住戶生命、財產之威脅，致生公共危險因其手持打火機口中猶喃喃
    有詞，謂要把阿真（即丙○○）燒死等語，經該大廈同樓住戶高明見聞聲外出察
    看，見狀即下樓告知大樓管理員乙○○，乙○○旋前往制止甲○○，始未釀成災
    禍，桃園縣警察局桃園分局景福派出所警員江慶寅據報亦隨即趕赴現場處理而當
    場查獲甲○○。
三、案經桃園縣警察局桃園分局移送臺灣桃園地方法院檢察署檢察官偵查起訴。
    理  由
一、經查：
（一）目擊證人即被告之鄰居高明見於警訊時稱：「當時在屋內看電視，聽見外面有
      人喊要把『阿真』燒死，：：我趕快跑出去看發生什麼事，：：拿已經開啟瓦
      斯筒。我看情形不對，瓦斯味很重，瀰漫走廊，所以趕快跑下樓去找大樓管理
      員」、「今天是第一次開瓦斯筒，以前都是酒醉鬧事而已」（見偵查卷第一０
      頁背面、第一一頁）；高明見於原審訊問時結證稱：伊當天因為被吵醒，出來
      看，看到甲○○拿瓦斯桶，他當時看起來喝醉的樣子，他有打開瓦斯桶，有聽
      到嘶嘶的瓦斯外洩的聲音，伊靠近瓦斯桶的時候，有聞到瓦斯味道等語（見原
      審卷第二七頁、第二八頁九十二年九月二十四日訊問筆錄）。另證人即南門大
      廈管理員乙○○於警訊時稱：「：：當時大廈住戶至一樓守衛室告知我右址有
      人要開瓦斯要縱火，我立刻前往察看，當時我看到甲○○已打開瓦斯筒（中型
      一般家庭炊事使用），瓦斯已經發出『嘶』聲音，我見情況危急立即趨前：：
      」（見偵查卷第一二頁背面）；乙○○於本院稱：該大廈約有三百多戶，因為
      有鄰居告訴我，請我去看。我去看後就看到甲○○拿他家的瓦斯桶在二十五號
      三樓之十四號門外走道中間，我就出手將瓦斯桶奪下，直接就將瓦斯桶帶到管
      理室內。我去該戶門口時，就看到甲○○人在房間裡面，戴素貞並沒有在房間
      內。證人高明見、乙○○與被告並無仇怨，衡情當無設詞誣陷被告之理，且其
      前開證詞，證述情節相符，前開證詞當可採信。被告於右開時地確有打開液態
      瓦斯桶漏逸液化石油氣，殆無疑問。
（二）被告甲○○所住南門大廈集合住宅，有三百餘住戶，分為六層樓，為ㄇ字型，
      每樓每兩戶門對門，中間僅有一狹長走道，如遇災難，戶戶息息相關，此經證
      人乙○○證述明確，且經本院受命法官前往勘驗，著有勘驗筆錄並附有現場照
      片與繪圖可稽。被告在集合住宅走道處漏逸易燃氣體液化石油氣，如驟遇火星
      ，將有引燃，甚而爆炸之可能，造成對其他住戶生命、財產之威脅，已足生公
      共危險甚明。次查，被告雖以當時喝醉置辯，且其於案發後經警員測試其吐氣
      所含酒精濃度為每公升０．六八毫克，此有測試單在卷可按（見偵查卷第一三
      頁），顯見被告甲○○行為前確曾飲酒，然被告於當日晚間與證人丙○○發生
      爭吵，其於打開液態瓦斯桶開關時曾揚言稱：要把阿真（即丙○○）燒死等語
      ，且經旁人喝阻稱：不要點，危險，即將打火機丟在地上等情，此據證人高明
      見於原審訊問時證述在卷（見原審卷第二九頁），被告甲○○之前既係因與證
      人丙○○發生爭吵，始憤而打開液態瓦斯桶開關，而口中猶喃喃有詞，謂要將
      證人丙○○燒死云云，其尚能宣洩心中不滿情緒，顯見其於行為時尚能清楚知
      悉打開瓦斯桶開關之目的，且在旁人喝阻時尚知丟下打火機，足見被告於行為
      當時之理解能力應屬正常，並未達於對外界事務全然缺乏知覺及判斷作用而無
      自由決定意思能力之程度。綜上所述，本件罪證已臻明確，被告犯行堪予認定
      ，應予依法論科。
二、按液化石油氣乃煤氣之一種，係易燃氣體。核被告所為，係犯刑法第一百七十七
    條第一項之漏逸煤氣罪。
三、公訴意旨另以：被告於前開時地開啟液態瓦斯桶之開關漏逸煤氣，右手並持打火
    機預備放火，因認被告另涉犯刑法第一百七十三條第四項、第一項之預備放火燒
    毀現有人所在之建築物罪嫌云云。惟按犯罪事實應依證據認定之，無證據不得認
    定其犯罪事實，刑事訴訟法第一百五十四條第二項定有明文。經查，本件被告將
    告知大樓管理員乙○○，乙○○乃上樓制止被告，且被告在經旁人出聲喝阻後，
    即將打火機丟在地上，並無打火之動作等情，業據證人高明見證述在卷，若被告
    漏逸液化石油氣之目的確係為用打火機點火燃爆以燒毀該建築物，在開啟開關漏
    逸煤氣後，至乙○○上樓制止之間，即有餘裕點火引燃，惟其在乙○○上樓制止
    前並未以打火機點火，且經旁人喝阻後，即將打火機丟置地上，顯見其主觀上應
    無放火燒毀該建築物之意圖。此外，復查無其他積極證據足資證明被告犯有前開
    犯行，公訴意旨所指被告此部份犯罪事實尚屬不能證明，惟依公訴意旨，認此部
    分與前開論罪科刑部分有方法、目的之牽連犯裁判上一罪關係，爰不另為無罪之
    諭知，附此敘明。又被告於其同居人戴素貞離去後，稱要將阿真燒死一節，應不
    足致生其同居人關於生命危險之恐懼，故亦不成立刑法第三百零五條恐嚇危害於
    安全罪，併予敘明
四、原審以被告甲○○罪證明確，適用刑法第一百七十七條第一項，罰金罰鍰提高標
    準條例第一條前段，並審酌被告甲○○僅因酒後與證人丙○○發生爭吵，心情不
    佳，竟貿然將液態瓦斯桶打開而使液化石油氣漏逸於外，雖未生損害，然一旦釀
    災，對他人生命、財產造成之危害勢必非常嚴重等一切情狀，量處有期徒刑八月
    ，以資懲儆。至警員查獲被告甲○○時所扣案之打火機一只，因與被告甲○○所
    犯本件漏逸煤氣犯行無涉，不諭知沒收，並予敘明。復說明被告預備放火燒毀現
    有人所在之建築物罪嫌，因無證據加以證明且與論科部分有裁判上一罪之關係，
    不另為無罪之諭知。認事用法並無不合，量刑亦屬適當，被告甲○○上訴意旨否
    認犯罪而指摘原判決不當，為無理由，應予駁回。
據上論斷，應依刑事訴訟法第三百六十八條，判決如主文。
本案經檢察官朱兆民到庭執行職務。
中　　　華　　　民　　　國　　九十三　　年　　　三　　　月　　 十六 　　日
                              臺灣高等法院刑事第八庭
                                  審判長法  官  陳  祐  治
                                        法  官  陳  晴  教
                                        法  官  王  炳  梁
右正本證明與原本無異。
不得上訴。
                                        書記官  潘　大　鵬
中　　　華　　　民　　　國　　九十三　　年　　　三　　　月　　 十八 　　日
附錄本案論罪科刑法條全文：
刑法第一百七十七條第一項：
漏逸或間隔蒸氣、電氣、煤氣或其他氣體，致生公共危險者，處三年以下有期徒刑、
拘役或三百元以下罰金。
